臺灣雲林地方法院刑事判決
                                      111年度醫訴字第3號
公  訴  人  臺灣雲林地方檢察署檢察官  
被      告  王睿羚



選任辯護人  王百全律師
上列被告因違反醫師法等案件，經檢察官提起公訴（111年度調
醫偵字第3號），因被告於準備程序中就被訴事實為有罪之陳述
，經告知簡式審判程序之旨，並聽取當事人之意見後，本院合議
庭裁定由受命法官獨任進行簡式審判程序，判決如下：
    主    文
王睿羚犯醫師法第二十八條前段之非法執行醫療業務罪，處有期
徒刑7月。緩刑3年，並應依如附件所示之本院111年度司附民移
調字第147號調解筆錄內容履行損害賠償，及完成法治教育2場次
。未扣案之犯罪所得新臺幣5000元沒收，於全部或一部不能沒收
或不宜執行沒收時，追徵其價額。
    犯罪事實
一、王睿羚明知其並未取得合法醫師資格，不得執行醫療業務，
    竟基於違反醫師法之犯意，且應注意自己並無相關醫療專業
    技術，應由具該專業技術之人為病患執行醫療行為，而依當
    時情況並無不能注意之情事，竟疏未注意，於民國110年9月
    14日晚間6時許，在王靜棻所經營而位在雲林縣○○鎮○○街00
    號之雅凡美髮院內，為王靜棻、林逸臻2人注射玻尿酸，並
    向林逸臻收取新臺幣（下同）5000元之費用，旋王靜棻感覺
    不適，王睿羚復為王靜棻注射退玻尿酸之不詳針劑；嗣王靜
    棻未見好轉，王睿羚於110年9月16日某時，在其位於臺中市
    ○○區○○○○路00號住處，持針具為王靜棻清除臉上膿液之清創
    行為，而以此方式擅自執行醫療業務，致王靜棻因而受有顏
    面部玻尿酸注射後皮膚壞死、右眼鞏膜下出血等傷害。
二、案經王靜棻訴由臺灣雲林地方檢察署檢察官偵查起訴。
    理    由
一、認定犯罪事實所憑之證據及理由：
　㈠上開犯罪事實，業據被告王睿羚於偵查及本院準備程序、審
    理程序時坦承不諱（醫他卷第65至66頁；本院卷第49至62頁
    ），核與證人即告訴人王靜棻（醫他卷第7至9頁、醫偵卷第
    23至24頁）、證人林逸臻（醫他卷第8至9頁）於偵查中（具
    結）證述之情節大致相符，復有佛教慈濟醫療財團法人大林
    慈濟醫院110年9月24日診字第Z000000000號診斷證明書影本
    （醫他卷第11頁）、LINE通訊軟體對話紀錄（醫偵卷第29至
    43頁）、雅凡美髮院監視器影像擷取照片（醫他卷第19至21
    頁）、告訴人傷勢照片（醫他卷第13至17頁）等在卷可稽，
    是被告上開自白核與事實相符，應堪採信。本案事證明確，
    被告上開犯行洵堪認定，應依法論科。
　㈡起訴書犯罪事實欄一固記載被告係向王靜棻收取4000元。惟
    被告於本院準備程序時供稱：告訴人部分我沒有收錢，我大
    約是向林逸臻收5、6千元針劑的錢等語（本院卷第53頁），
    核與王靜棻於本院準備程序時陳稱：後來被告沒有跟我收錢
    等情相符（本院卷第52頁），是起訴書此部分記載應屬誤繕
    ，而就其向林逸臻收取費用部分，基於罪證有疑、利歸被告
    法理，爰予更正被告係向證人林逸臻收取5000元之費用。
二、論罪科刑：
　㈠被告行為後，醫師法第28條非法執行醫療業務罪規定業於111
    年6月22日修正公布，於111年6月24日生效，惟此次修正係
    增定同條第5款「領有中央主管機關核發效期內之短期行醫
    證，且符合第41條之6第2項所定辦法中有關執業登錄、地點
    及執行醫療業務應遵行之規定」、第6款「外國醫事人員於
    教學醫院接受臨床醫療訓練或從事短期臨床醫療教學，且符
    合第41條之7第4項所定辦法中有關許可之地點、期間及執行
    醫療業務應遵行之規定」等除外非屬違法行為之規定，並酌
    作文字修正，並未變動上開罪名之構成要件及法定刑，尚非
    法律變更，依一般法律適用原則，應適用裁判時之法律，即
    修正後醫師法第28條規定。
　㈡按醫師法第28條所稱「醫療業務」，係指以醫療行為為職業
    而言，不問是主要業務或附屬業務，凡職業上予以機會，為
    非特定多數人所為之醫療行為均屬之。且醫療業務之認定，
    並不以收取報酬為其要件。上述所謂醫療行為，係指凡以治
    療、矯正或預防人體疾病、傷害、殘缺為目的，所為之診察
    、診斷及治療；或基於診察、診斷結果，以治療為目的，所
    為處方、用藥、施術或處置等行為之全部或一部的總稱(最
    高法院109年度台上字第742號判決意旨參照)。查被告於上
    開時、地，對王靜棻、林逸臻注射前開針劑，及持針具為王
    靜棻清除臉上膿液之清創行為，均係須依醫師執行或由經過
    專業訓練醫事人員依醫囑執行之，自屬前述之醫療行為而構
    成執行醫療業務，而被告並未取得合法醫師資格，卻執行上
    開醫療業務，故其所為，係犯醫師法第28條前段之非法執行
    醫療業務罪。
　㈢核被告所為，係犯醫師法第28條前段之非法執行醫療業務罪
    、刑法第284條前段之過失傷害罪（告訴人王靜棻部分）。
　㈣起訴書犯罪事實欄一雖漏載被告尚有對林逸臻注射玻尿酸，
    且於短期間內，尚有對王靜棻為前開醫療業務行為，惟此部
    分與原起訴之犯罪事實間，具有集合犯之實質上一罪關係，
    依刑事訴訟法第267條規定，應為檢察官起訴效力所及，本
    院自得併予審理。
　㈤按立法者將本質上具有複數行為、反覆實行特徵之犯罪，例
    如具職業性、營業性或收集性等重複特質者，歸類為集合犯
    ，特別規定為一個獨立之犯罪類型，其犯罪構成要件中，本
    就預定有多數同種類之行為將反覆實行，是評價上，應僅成
    立一罪。而醫師法第28條前段之非法執行醫療業務罪，本質
    上即具職業性或營業性，則反覆執行醫療業務者，雖多次為
    眾病患實行醫療行為完成時，均已成罪，然於刑法評價上，
    以論處單純一罪之集合犯為已足（最高法院110年度台上字
    第2836號判決意旨參照）。查被告上開所為各次非法執行醫
    療業務，均係基於同一目的，於短期間內，反覆為同種行為
    ，依上開說明，應以集合犯之實質上一罪評價較為合理，僅
    論以非法執行醫療業務一罪。
　㈥按刑法第55條所定，一行為而觸犯數罪名之想像競合犯存在
    之目的，係在避免對於同一不法要素予以過度評價；則其所
    謂「一行為」，應兼指所實行者為完全或局部同一之行為，
    或其行為著手實行階段可認為同一者，均得認為合於一行為
    觸犯數罪名之要件，而評價為想像競合犯。而想像競合犯之
    存在目的，既在於避免對於同一不法要素予以過度評價，則
    自然意義之數行為，得否評價為法律概念之一行為，應就客
    觀構成要件行為之重合情形、主觀意思活動之內容、所侵害
    之法益與行為間之關連性等要素，視個案情節依社會通念加
    以判斷（最高法院106年度台上字第39號判決意旨參照）。
    查被告非法執行醫療業務及過失傷害等犯行，既係基於同一
    目的而為之持續、複次行為，且相互間具有目的、手段關係
    ，揆諸上揭說明，應認符合一個反覆、延續性之行為觀念，
    而構成刑法上之一行為，是被告以一行為而觸犯非法執行醫
    療業務及過失傷害等罪名，為想像競合犯，應依刑法第55條
    規定，從一重論以非法執行醫療業務罪。
　㈦爰審酌被告無合法醫師資格，擅自執行上開醫療業務，且造
    成告訴人受有前開傷害，所為影響醫療制度健全發展，使病
    患之生命、身體健康存有潛在風險，法治觀念薄弱，並非可
    取；另斟酌被告犯後坦承犯行，並與告訴人調解成立，有本
    院調解筆錄可佐（本院卷第77至78頁），非無悔悟之意；復
    考量被告之動機、目的、手段、素行，及其自陳之教育程度
    、職業、家庭生活與經濟狀況（本院卷第60頁）等一切情狀
    ，暨當事人及告訴人對於科刑之意見，量處如主文所示之刑
    ，以示懲儆。
　㈧被告未曾因故意犯罪受有期徒刑以上刑之宣告，有臺灣高等
    法院被告前案紀錄表在卷可憑，其因一時失慮，致罹刑章，
    犯後坦承犯行，顯見悔意，經此偵審教訓，應知所警惕，信
    無再犯之虞，且告訴人於本院審理時亦稱：同意給被告緩刑
    的機會等語（本院卷第61頁），是本院審酌上情，認其所受
    刑之宣告以暫不執行為適當，爰依刑法第74條第1項第1款之
    規定，宣告緩刑如主文所示，以啟自新。惟被告為上開犯行
    ，法治觀念顯然有待加強，為警惕被告日後應審慎行事，避
    免再犯，並使其明瞭正確之法律知識、價值觀念與行為準則
    ，爰斟酌本案情形，依刑法第74條第2項第3款、第8款之規
    定，命其於緩刑期間，應履行如主文所示之事項，並依刑法
    第93條第1項第2款規定，諭知於緩刑期間付保護管束，藉以
    預防其再犯。至被告於緩刑期間如有違反本院上開命其應履
    行之事項，而情節重大者，足認上開緩刑宣告難收其預期效
    果，而有執行刑罰之必要者，得撤銷其緩刑。
三、沒收：　　
  ㈠被告對林逸臻非法執行醫療行為，而向其收取5000元之費用
    ，為其本案犯罪所得，並未扣案，應依刑法第38條之1第1項
    、第3項規定宣告沒收，並諭知於全部或一部不能沒收或不
    宜執行沒收時，追徵其價額。
　㈡被告非法執行醫療行為所使用之器具，均未扣案，並無證據
    證明係被告所有，且非違禁物或其他依法應沒收之物，尚乏
    刑法上之重要性，況本院所處之刑度已足評價被告之不法行
    為，如對之宣告沒收，對於被告不法行為之評價與非難，及
    對於刑罰預防矯治之目的助益甚微，爰依刑法第38條之2第2
    項規定，均不予宣告沒收及追徵。
據上論斷，應依刑事訴訟法第273條之1第1項、第299條第1項前
段，判決如主文。
本案經檢察官廖易翔提起公訴，檢察官魏偕峯到庭執行職務。
中　　華　　民　　國　　111 　年　　12　　月　　13　　日
                  刑事第一庭  法  官  黃震岳
以上正本證明與原本無異。　　　　　　　　　
如不服本判決應於收受判決後20日內向本院提出上訴書狀，並應
敘述具體理由；其未敘述上訴理由者，應於上訴期間屆滿後20日
內向本院補提理由書（均須按他造當事人之人數附繕本）。
                               書記官  陳怡心
中　　華　　民　　國　　111 　年　　12　　月　　14　　日
附錄論罪科刑法條
醫師法第28條
未取得合法醫師資格，執行醫療業務，除有下列情形之一者外，
處六個月以上五年以下有期徒刑，得併科新臺幣30萬元以上150
萬元以下罰金：
一、在中央主管機關認可之醫療機構，於醫師指導下實習之醫學
    院、校學生或畢業生。
二、在醫療機構於醫師指示下之護理人員、助產人員或其他醫事
    人員。
三、合於第11條第1項但書規定。
四、臨時施行急救。
五、領有中央主管機關核發效期內之短期行醫證，且符合第41條
    之6第2項所定辦法中有關執業登錄、地點及執行醫療業務應
    遵行之規定。
六、外國醫事人員於教學醫院接受臨床醫療訓練或從事短期臨床
    醫療教學，且符合第41條之7第4項所定辦法中有關許可之地
    點、期間及執行醫療業務應遵行之規定。

中華民國刑法第284條
因過失傷害人者，處1年以下有期徒刑、拘役或10萬元以下罰金
；致重傷者，處3年以下有期徒刑、拘役或30萬元以下罰金。